【裁判字號】    99,重抗,28
【裁判日期】    990909
【裁判案由】    確認借貸關係不存在
【裁判全文】
臺灣高等法院臺南分院民事裁定          99年度重抗字第28號
抗  告  人
即  被  告  甲 ○ ○
            乙 ○ ○
            崇億水產股份有限公司
抗  告  人
兼上一  人
法定代理人  丙○○○
抗  告  人
即  原  告  馬來西亞商上鼎資產管理股份有限公司台灣分公司
法定代理人  丁 ○ ○
代  理  人  廖 瑞 鍠  律師
上列抗告人間請求確認使用借貸關係不存在事件，兩造對於中華
民國九十九年四月二十二日臺灣嘉義地方法院所為裁定（九十八
年度重訴字第六六號），各自提起抗告，本院裁定如下：
    主  文
原裁定關於就上訴人即被告周清立及丙○○○核定訴訟價額部分
廢棄。
甲○○、乙○○、崇億水產股份有限公司其餘抗告駁回。
馬來西亞商上鼎資產管理股份有限公司台灣分公司抗告駁回。
抗告程序費用新台幣壹仟元由抗告人甲○○、乙○○、崇億水產
股份有限公司與馬來西亞商上鼎資產管理股份有限公司台灣分公
司各自負擔。
    理  由
一、按當事人之法定代理人其代理權消滅者，應由有代理權之法
    定代理人承受訴訟。又民事訴訟法第一百六十八條至第一百
    七十二條及前條所定之承受訴訟人，於得為承受時，應即為
    承受之聲明；他造當事人，亦得聲明承受訴訟，此觀諸民事
    訴訟法第一百七十條、第一百七十五條之規定甚明。抗告人
    即原告馬來西亞商上鼎資產管理股份有限公司台灣分公司（
    下稱上鼎資產管理公司）向本院提起抗告已陳明其法定代理
    人業於民國九十九三月二十六日變更為丁○○，並提出外國
    公司分公司變更登記表影本一紙為證，核與上開規定相符，
    其依法聲明承受訴訟，應予准許。
二、抗告人甲○○、乙○○（下稱甲○○等二人）及崇億水產股
    份有限公司（下稱崇億水產公司）抗告意旨略以：(一)本件
    上訴人不包括周清立，原裁定不察，猶將「周清立」列為本
    件上訴人，已有誤列。(二)甲○○等二人，與系爭房屋之所
    有權人崇億水產公司間，就該房屋之借貸使用，因該房屋內
    部房間甚多（計有三層十幾間房間），有作為辦公室，有為
    寢室，有為客廳、廚房、貯藏室等，甲○○之使用借貸範圍
    係「三樓西南側臥室」、乙○○之使用借貸範圍則係「三樓
    東北側臥室」等房間，各人所使用房屋之範圍不同，縱甲○
    ○等二人之使用借貸範圍全部加總亦應不超過該房屋之二分
    之一。(三)核定訴訟標的之價額，乃以當事人就訴訟標的所
    有之利益為原則，則當事人為上訴時，訴訟標的之價額及上
    訴裁判費之計算，亦應以上訴人就訴訟標的所有之利益，允
    無疑義。甲○○等二人雖為被告，惟就其等與崇億水產公司
    間，就系爭房屋，經原審判決確認其間使用借貸關係不存在
    之敗訴部分不服而上訴，甲○○等二人就使用借貸範圍全部
    加總亦應不超過系爭房屋之二分之一，惟原審逕以該房屋之
    全部價額新臺幣（下同）八百零五萬四千元，而核定應徵第
    二審裁判費十二萬一千一百九十一元云云，其認事用法，顯
    有疏誤不當等語。併抗告聲明：1.原裁定廢棄。2.訴訟費用
    由另抗告人負擔。
三、抗告人上鼎資產管理公司抗告意旨略以：另抗告人甲○○等
    二人及崇億水產公司不服原審判決，提起上訴，原法院核定
    上訴標的價額為八百零五萬四千元，並以此為基準，命甲○
    ○等繳納裁判費十二萬一千一百九十一元。但查，本件伊起
    訴時，原法院核定之訴訟標的價額為一千八百七十九萬元，
    且原審判決甲○○等係全部敗訴，故其提起上訴時，訴訟標
    的之價額仍應為一千八百七十九萬元，第二審核定裁判費應
    以訴訟標的價額應以此為基準，計算應徵之第二審裁判費，
    原法院核定第二審之訴訟標的價額，應有違誤等語。併抗告
    聲明：1.原裁定廢棄，另為適法裁定。2.訴訟費用由甲○○
    等負擔。
四、經查：
(一)按訴訟標的之價額，由法院核定；核定訴訟標的之價額以起
    訴時之交易價額為準，無交易價額者以原告就訴訟標的所有
    之利益為準。計算上訴利益，準用關於計算訴訟標的價額之
    規定。民事訴訟法第七十七條之一第一項、第二項及第四百
    六十六條第四項分別定有明文。
(二)甲○○等二人及崇億水產公司抗告部分，經查：甲○○等人
    於原法院民事執行處所主張崇億水產公司就系爭建物，自民
    國八十三年十月一日起即提供乙○○、甲○○（原名周小玲
    ）等無償使用，並提出乙○○、甲○○等人與崇億水產公司
    簽訂之無償使用合約書一紙為證，依該合約書記載：「丙○
    ○○及崇億水產公司名下所屬位於嘉義縣布袋鎮○○段十四
    地號之土地及地上建物三棟四一七、四一七之一、四一七之
    二，因土地及房屋增建、設備等，全由周清立、周小玲、乙
    ○○出資興建，因此從民國八十三年十月一日起，無償供周
    清立、周小玲、乙○○使用。」等語，上開使用合約書並未
    區分乙○○、甲○○等人就系爭房屋之使用範圍，顯然系爭
    房屋全部均屬其等使用借貸範圍，難認其等主張甲○○使用
    借貸範圍僅限於「三樓西南側臥室」、乙○○僅限於「三樓
    東北側臥室」等房間；該合約書復未記載使用借貸期限，其
    等主張就系爭房屋有使用借貸關係存在所受之客觀利益，並
    非一時（使用借貸期間）之占有使用利益，而係對於系爭房
    屋永久之占有使用利益；況觀諸甲○○等二人不服原審判決
    提起上訴之上訴聲明亦載稱：「原判決關於上訴人甲○○、
    乙○○、崇億水產公司、丙○○○就門牌號碼嘉義縣布袋鎮
    ○○里○○路六號房屋敗訴部分廢棄。」足見甲○○等二人
    及崇億水產公司就原審判決不服求為廢棄之部分，係以其等
    主張就系爭房屋全部有使用借貸關係存在，而求為廢棄原審
    判決，則其等就系爭房屋上訴利益之訴訟標的價額，自應以
    系爭房屋之價值計算核定。縱周清立非屬上訴人，或丙○○
    ○亦非屬原審判決關於系爭建物使用借貸關係不存在之不利
    益當事人，原裁定予以贅列，仍不影響就甲○○等二人及崇
    億水產公司部分之核定訴訟標的價額，是原法院以系爭房屋
    之價值，核定甲○○等二人及崇億水產公司上訴訴訟標的之
    價額為八百零五萬四千元，核無違誤。甲○○等二人及崇億
    水產公司就此部分所為主張，均無可採，其等抗告意旨，指
    摘原裁定就此部分訴訟標的價額核定不當，求予廢棄，為無
    理由，應予駁回。
(三)上鼎資產管理公司抗告部分，經查：甲○○等二人及崇億水
    產公司就原審判決提起上訴，其等上訴聲明僅限於系爭房屋
    敗訴部分，亦即其等僅就原審判決認定系爭房屋使用借貸關
    係不存在之部分提起上訴，原法院以上鼎資產管理公司於原
    審所主張系爭房屋拍賣價格，核定甲○○等二人及崇億水產
    公司上訴利益之訴訟標的價額為八百零五萬四千元（計算式
    ：930,000＋4,509,000＋2,169,000＋16,000＋346,000＋20
    ,000＋64,000＝8,054,000，見台灣嘉義地方法院九十八年
    八月十日特別拍賣程序後之減價拍賣公告，原審卷第二五至
    二八頁），並經本院依職權調取上開執行卷宗，核閱無訛，
    原法院就訴訟標的價額核定，尚無違誤。上鼎資產管理公司
    所為主張，為無可採，其抗告意旨，指摘原裁定就訴訟標的
    價額核定不當，求予廢棄，為無理由，應予駁回。
五、原裁定就上訴人即被告周清立及抗告人丙○○○部分：查本
    件周清立就原判決並未聲明不服，丙○○○非屬原審判決關
    於系爭建物使用借貸關係不存在之不利益當事人，原裁定就
    周清立及丙○○○部分，併予核定訴訟價額，自有未洽。抗
    告人丙○○○抗告意旨雖非以此為理由，惟原裁定此部分既
    有不當，應認抗告為有理由。抗告人甲○○等二人及崇億水
    產公司抗告意旨就周清立部分，指摘原裁定不當，為有理由
    ，應由本院將原裁定此部分廢棄。
六、據上論結，本件甲○○、乙○○、崇億水產股份有限公司之
    抗告部分有理由，部分無理由，丙○○○之抗告為有理由，
    馬來西亞商上鼎資產管理股份有限公司台灣分公司之抗告為
    無理由，依民事訴訟法第四百九十五條之一第一項、第四百
    四十九條、第四百五十條、第九十五條、第七十九條、第八
    十五條第一項前段，裁定如主文。
中    華    民    國    99    年    9     月    9     日
                  民事第一庭    審判長法  官  丁振昌
                                      法  官  李素靖
                                      法  官  高明發
上為正本係照原本作成。
本裁定除以適用法規顯有錯誤為理由外，不得再抗告。如提出再
抗告，應於收受送達後10日內委任律師為代理人向本院提出再抗
告狀（須附繕本），並繳納再抗告費新台幣1千元。
中    華    民    國    99    年    9     月    9     日
                                      書記官  王全龍
【附註】
民事訴訟法第495條之1第2項準用同法第466條之1第1、2項規定
：
(1)對於第二審判決上訴，上訴人應委任律師為訴訟代理人。但上
  訴人或其法定代理人具有律師資格者，不在此限。
(2)上訴人之配偶、三親等內之血親、二親等內之姻親，或上訴人
  為法人、中央或地方機關時，其所屬專任人員具有律師資格並
  經法院認為適當者，亦得為第三審訴訟代理人。
民事訴訟法第466條之2第1項：
  上訴人無資力委任訴訟代理人者，得依訴訟救助之規定，聲請
  第三審法院為之選任律師為其訴訟代理人。

司法院資訊處製作；財團法人民間司法改革基金會備份。
